【裁判字號】    88,易,825
【裁判日期】    890829
【裁判案由】    詐欺
【裁判全文】
臺灣雲林地方法院刑事判決                          八十八年度易字第八二五號
    公  訴  人  臺灣雲林地方法院檢察署檢察官
    被      告  甲○○
    選任辯護人  林永山
右列被告因詐欺案件，經檢察官提起公訴（八十八年度偵緝字第三六號），本院判決
如左：
    主  文
甲○○無罪。
    理  由
一、公訴意旨略以：被告甲○○與告訴人丙○○二人於民國（下同）八十七年一月間
    ，合夥經營設在雲林縣北港鎮○○街七號之「大山海產行」（下稱大山行），於
    同年四月間二人協議拆夥後，被告甲○○企圖取得由告訴人丙○○所保管之合夥
    客戶資料，竟意圖為自己不法之所有，分別於同年四月三十日早上及下午某時，
    託大山行會計及楊顯光將附表所示之本票二十三紙，共計新台幣（下同）四十一
    萬八千五百元，在雲林縣北港鎮○○路五號告訴人丙○○所經營之牛肉麵店交予
    告訴人丙○○，致告訴人丙○○不疑有他，將前開合夥客戶資料交予被告甲○○
    。詎告訴人丙○○事後屆期請求付款未果，被告甲○○又避不見面，始知受騙，
    因認被告甲○○涉有刑法第三百三十九條第一項之詐欺取財罪嫌云云。
二、按犯罪事實應以證據認定之，無證據不得推定其犯罪事實，又不能證明被告犯罪
    者，應諭知無罪之判決，刑事訴訟法第一百五十四條、第三百零一條第一項分別
    定有明文。次按認定不利於被告之事實，須依積極證據，苟積極證據不足為不利
    於被告事實之認定時，即應為有利於被告之認定，更不必有何有利之證據；又事
    實之認定，應憑證據，如未能發現相當之證據，或證據不足以證明，自不能以推
    測或擬制之方法，以為裁判之基礎；且認定犯罪事實所憑之證據，無論直接或間
    接證據，其為訴訟上之證明，須達於通常一般之人均不致有懷疑，而得確信其為
    真實之程度者，始得據為有罪之認定，倘其證明尚未達到此一程度，而有合理之
    懷疑存在時，尚難為有罪之認定基礎；另告訴人之告訴，係以使被告受刑事訴追
    為目的，是其陳述是否與事實相符，仍應調查其他證據以資審認；且被害人之陳
    述如無瑕疪，且就其他方面調查又與事實相符，固足採為科刑之基礎，倘其陳述
    尚有瑕疪，則在未究明前，遽採為論罪科刑之根據，即難認為適法。最高法院三
    十年上字第八一六號判例、四十年台上字第八六號、七十六年台上字第四九八六
    號、五十二年臺上字第一三００號判例、六十一年臺上字第三０九九號判例均可
    資參照。復按刑法第三百三十九條之詐欺罪，係以行為人於客觀上施用詐術使人
    陷於錯誤，並於行為之初，即已有不法所有之意圖為其構成要件。又刑法詐欺罪
    之成立，須行為人自始即有不法所有之意圖，且須使人將物交付。所謂交付，係
    指對於財物之處分而言，即詐欺罪之行為人，其取得財物必須由於被詐欺人對於
    該財物之處分而來。是行為人施用詐術致被害人陷於錯誤而提交財物，倘自始並
    無不法所有之意圖，或被害人並未因此有處分財物之行為而受有財產損害者，仍
    與詐欺罪之構成要件有間。
三、公訴人認被告甲○○涉有詐欺罪嫌，無非係以告訴人之指述，且被告坦承其為取
    得客戶資料而開立如附表所示之本票，然大山行之財務係處於盈餘狀態，故其不
    需要給付告訴人丙○○任何款項，是被告開立如附表所示之本票時，並無給付之
    意思，而認被告係佯以交付告訴人如附表所示之本票詐取告訴人保管之合夥客戶
    資料，為其論據。訊據被告甲○○固不否認於前揭時、地開立如附表所示之本票
    ，然堅決否認有何詐欺犯行，辯稱：八十七年四月間，告訴人即已退夥，則二人
    合夥經營之大山行之客戶資料應屬於大山行所有，告訴人自應將客戶資料交付予
    我，我並無不法所有之意圖等語。
四、經查：大山行為被告甲○○獨資經營之商號，告訴人丙○○自八十七年一月間出
    資六十五萬元，與被告甲○○合夥經營大山行，於八十七年四月初，二人因經營
    理念不合，告訴人與被告雙方合意終止合夥契約後，告訴人要求被告退股四十一
    萬八千五百元，始將大山行之應收帳款資料交付予被告等情，業據告訴人丙○○
    自承在卷，核與被告供述情節相符，復有全民健康保險投保單位成立申報表附卷
    可稽，是告訴人既已退夥，即已非合夥人，僅得依民法規定向合夥請求退還合夥
    股份，自不得再以合夥人之地位執行合夥業務甚明。再查：告訴人因被告簽發如
    附表所示之本票二十三紙而交付予被告之物，乃大山行之訂貨三聯單，等同於向
    客戶收取貨款之憑據，該三聯單平時為告訴人所持有，用以向客戶收取貨款後繳
    回公司會計報帳，公司會計再將收取之貨款交予被告，被告與告訴人基於合夥人
    之地位均可檢查大山行帳目等情，為告訴人所不否認，且有證人即大山行會計乙
    ○○到庭證述在卷，足見告訴人因被告簽發本票而交付予被告之三聯單，原係屬
    大山行所有，告訴人退夥後，即本無持有上開三聯單之權利，而應交還予經營大
    山行之另一合夥人即被告。是被告為取得告訴人所持有之四聯單以向客戶收取帳
    款，雖認其並無給付告訴人四十一萬八千五百元之義務，仍本於無給付之意簽發
    如附表所示之本票，固致告訴人陷於錯誤而交付上開三聯單，然依前開所述，告
    訴人所持有之三聯單，本應屬大山行所有，而大山行既係登記為被告獨資經營之
    商號，大山行所有之物即等同於被告所有，被告自有權取得，而無不法所有意圖
    甚明。且上開三聯單既係大山行即被告所有，而非告訴人有權持有之財物，告訴
    人將上開三聯單交付予被告，並無使告訴人產生財產損害之情事，自與詐欺罪之
    構成要件有別。末查被告與告訴人已達成民事和解，有和解書一紙在卷足憑，益
    徵本件係民事糾葛無誤。綜上所述，被告並無不法所有之意圖，且告訴人亦無因
    此處分其財產而受有財產損害，至為明確，是本件被告所為，自與詐欺罪之構成
    要件不相符合，此外，復查無其他積極證據足資認定被告有何詐欺之犯行，此部
    分既不能證明犯罪，揆諸前揭說明意旨，爰為無罪判決之諭知。
據上論斷，應依刑事訴訟法第三百零一條第一項，判決如主文。
本案經檢察官徐維嶽到庭執行職務。
中      華      民      國      八十九      年    八    月    二十九    日
                                              臺灣雲林地方法院刑事第二庭
                                                  審判長法官  紀  文  勝
                                                        法官  蔣  得  忠
                                                        法官  趙  思  芸
右正本證明與原本無異。
如不服本判決，應於判決送達後十日內向本院提出上訴狀( 應附繕本 )。
                                                      書記官  王  淑  美
中      華      民      國      八十九      年    八    月    二十九    日


司法院資訊處製作；財團法人民間司法改革基金會備份。
